【裁判字號】    89,訴,415
【裁判日期】    901114
【裁判案由】    偽造文書等
【裁判全文】
臺灣士林地方法院刑事判決                          八十九年度訴字第四一五號
    公  訴  人  臺灣士林地方法院檢察署檢察官
    被      告  戊○○
    選任辯護人  洪銘徽
右列被告因偽造文書等案件，經檢察官提起公訴（八十九年度偵字第六九五三號），
本院判決如左：
    主  文
戊○○共同連續行使偽造私文書，足以生損害於他人，處有期徒刑陸月，如易科罰金
，以佰元折算壹日。扣案如附表所示消費簽帳單商店存根聯上偽造之「李明達」署
押共貳枚及偽造之卡號（0000000000000000號）中國信託商業銀行
發行之ＶＩＳＡ信用卡壹張，以及未扣案如附表所示消費簽帳單客戶存根聯上偽造之
「李明達」署押共貳枚，均沒收。
    事  實
一、戊○○明知於民國八十九年七月十八日在臺北市光華橋下，綽號「阿力」之成年
    男子向其兜售之一張中國信託商業銀行發行，署名為「李明達」，卡號為000
    0000000000000號之ＶＩＳＡ信用卡，（以盜錄磁條方式製成，登
    記之持卡人為丁○○）為來源不明之偽造信用卡，竟仍以新臺幣（下同）一萬五
    千元之價格買受該張信用卡，並與「阿力」共同基於意圖利用該信用卡刷卡消費
    以取得財物無須付錢之不法所有概括犯意聯絡，二人旋於翌日即八十九年七月十
    九日晚間八時許，持該偽造之信用卡前往臺北市○○區○○路二一○號高峰股份
    有限公司（下稱高峰公司），由戊○○於附表所示之時、地，連續行使該信用卡
    並在信用卡消費簽帳單上之顧客簽名欄內偽簽「李明達」之署押二次，共四枚（
    每次偽簽即含客戶存根聯及商店存根聯上複寫之署押各一枚），並將偽造完成之
    簽帳單中之商店存根聯交付於售貨人員，以供核對信用卡背面「李明達」署押，
    致使售貨人員甲○○與己○○均誤認係李明達本人之消費而分別陷於錯誤並交付
    如附表所示金額之物品予「阿力」（阿力於取得附表編號一之物品後即先行離去
    ）及戊○○，以及中國信託商業銀行於高峰公司就附表編號一消費情形請款時，
    誤以為係丁○○刷卡消費而代為墊付所消費之款項予高峰公司，足生損害於中國
    信託商業銀行與高峰公司確認持卡人身份之正確性及李明達與丁○○之利益。嗣
    因高峰公司收銀人員發現該信用卡有異，報請警方前來處理，當場查獲戊○○手
    提附表編號二之物品正欲離去，並扣得上開信用卡，始查悉上情，嗣阿力於案發
    後將附表編號一之物品全部送至臺北市政府警察局蘭州派出所交由高峰公司領回
    。
二、案經臺北市政府警察局大同分局報請臺灣士林地方法院檢察署檢察官偵查起訴。
    理  由
一、訊據被告戊○○固坦承於前揭時、地向「阿力」購得上開信用卡後，連續二次行
    使刷卡購物成功，附表編號一之物品由「阿力」取走，已交由警方並由高峰公司
    取回等情，惟辯稱：伊不知道信用卡是偽造的云云。經查(一)、右揭事實，業據被
    害人丁○○於偵訊中指訴明確，復經證人即查獲本件之臺北市政府警察局大同分
    局蘭州派出所員警丙○○於本院訊問時，以及證人即高峰公司之化妝品及行動電
    話專櫃售貨小姐甲○○、己○○，與管理人員乙○○分別於警訊及本院訊問時結
    證屬實，又有消費簽帳單商店存根聯二紙（其中一紙為正本）、中國信託商業銀
    行歷史帳單彙總查詢表、授權ＬＯＧ明細資料表、丁○○信用卡申請書、高峰公
    司陳報之刷卡商品明細表、被告詐得如附表編號二物品之照片一張、贓物認領保
    管單一紙附卷可證，且扣案之信用卡係以盜錄磁條方式製成，確屬偽造之事實，
    亦有中國信託商業銀行八十九年十月三十一日之陳報狀在卷可資佐憑。(二)、雖被
    告以前揭言詞置辯，然參之被告於警、偵訊、本院訊問及審理時既已均供承：「
    我使用來路不明之信用卡消費，遭警方查獲，因為貪小便宜而使用」（見八十九
    年七月十九日之警訊筆錄）、「偽卡上之李明達，我不知道有無此人，我是頭一
    次利用偽卡盜刷」（見八十九年七月二十日之警訊筆錄）、「阿力向我說他最近
    不好過，有一張信用卡，說可以去買東西，我因貪小便宜所以向他買」（見八十
    九年七月二十日之偵訊筆錄）、「我曾無意中看到阿力之駕照，才知道他的名字
    叫李弘男或李弘南」（見本院九十年六月二十七日之訊問筆錄第八頁）、「（問
    ）自己有無申請信用卡？（答）有。（問）自己的信用卡如何來？如何申請？（
    答）是申請來的，是以薪資證明及填寫申請書，及要有公司證明，申請到卡下來
    要半個月的時間。（問）向阿力買這張信用卡花了多少錢？（答）一萬五千元。
    （問）阿力說這張信用卡如何使用？有何益處？（答）阿力說可以買電話，並說
    刷卡後不用付錢。（問）買這張卡時後面是否就已簽名？（答）是的。（問）拿
    到自己正常申請的信用卡是否會在上面簽自己的名字？（答）會的。自己所辦的
    三張卡均由自己在後面簽自己名字。」等情（見本院九十年十月二十四日審理筆
    錄第七頁至第九頁），顯見被告於取得上開信用卡時已知悉該信用卡並非阿力所
    有，且以購買方式取得信用卡，亦與一般以申請方式正常取得信用卡之情形大相
    逕庭，被告自難諉為不知。次按使用信用卡之便利性，即持卡消費之人刷卡而書
    立之姓名與信用卡所載之姓名相符時，該次刷卡付價款之行為即告完成，信用卡
    之申請人便因而須負擔日後對發卡銀行給付該筆消費金額之債務，因此信用卡之
    申請人對信用卡之保管或刷卡金額之多寡自當極為慎重，不會輕易將信用卡交給
    不知名或是陌生之人刷卡消費，而陷自己（即信用卡之申請人）於背負不定之債
    務漩渦中。參酌被告自承自己有使用申請而得之信用卡等情，已如前述，則被告
    對使用信用卡之便利性及刷卡後衍生之效果，必定知之甚詳，被告既使用非正當
    手段取得之信用卡，且該信用卡也非販售之「阿力」所有，又只須付相當於二次
    刷卡金額（二次刷卡總計五萬四千二百三十元）不到三分之一之代價，便可刷超
    過三倍半之金額，且不必負擔付款之責任，足見被告對於上開信用卡可能屬來路
    不明與偽造之事實，當為被告所能預見其發生，而其發生亦不違背本意，被告竟
    仍違背常情取得上開偽造之信用卡後，持以行使購物，則顯然有行使偽造信用卡
    之認識與故意。(三)、綜上所述，被告前開所辯，應係事後掩飾卸責之詞，尚難採
    信，本件事證明確，被告犯行洵堪認定，應依法論科。
二、核被告戊○○所為，係犯刑法第二百十六條、第二百十條之行使偽造私文書罪、
    第三百三十九條第一項之詐欺取財罪。被告與阿力間就前述持偽卡消費詐購財物
    等犯行，有犯意之聯絡及行為之分擔，均為共同正犯。按在信用卡背面簽名欄簽
    名，自形式上觀察即足以表示簽名者於信用卡有效期間內，有權使用該信用卡之
    辨識及為消費時比對筆跡以確定是否為本人之用，亦即持有該信用卡即可在約定
    之商店消費，係私文書之一種。被告偽造「李明達」之署押於消費簽帳單之顧客
    簽名欄內，依習慣為表示領取該帳單之證明，與收據之性質相同，依刑法第二百
    二十條第一項之規定，論以同法第二百十條之偽造私文書罪；又被告於簽帳單上
    偽造署押行為屬偽造私文書之部分行為，不另論偽造署押罪。又被告持他人已偽
    簽之「李明達」署名之信用卡以及在簽帳單上偽簽「李明達」之署押後，交給售
    貨人員，已達行使階段，其偽造之低度行為為行使之高度行為所吸收，應依行使
    偽造私文書罪處斷。被告先後二次詐欺取財及行使偽造私文書等犯行，時間緊接
    ，手法相同，且係犯構成要件相同之罪名，顯均係基於概括犯意反覆為之，應分
    別依連續犯之規定以行使偽造私文書一罪論及詐欺取財既遂罪論以一罪，上開二
    罪間有方法、目的之牽連關係，應從一重連續行使偽造文書罪。
三、又公訴人雖僅就附表編號二之行使偽造信用卡刷卡消費之犯行提起公訴，然檢察
    官就犯罪事實一部起訴者，其效力及於全部，本件被告附表編號一行使偽造信用
    卡刷卡消費部分之犯罪事實，與前揭論罪科刑之部分，有連續犯之裁判上一罪之
    關係，已如前述，並經公訴蒞庭之檢察官當庭請求併予審理，則本院自應就屬於
    裁判上一罪之部分一併加以裁判。次按被告所犯刑法第二百十六條、第二百十條
    之行使偽造私文書罪部分，雖行為後刑法二百零一條之一第二項業已增訂：「行
    使前項偽造、變造之信用卡、金融卡、儲值卡或其他相類作為簽帳、提款、轉帳
    或支付工作之電磁記錄物，或意圖供行使之用，而收受或交付於人者，處五年以
    下有期徒刑，得併科三萬元以下罰金」，並經總統於九十年六月二十日以華總一
    義字第九○○○一二○七六○號公布，同年月二十二日生效，是行為人犯後法律
    已有變更，然依刑法第二條第一項但書之規定，此部分仍應適用最有利被告之刑
    法第二百十六條、第二百十條之規定論處，附此敘明。爰審酌被告之素行、僅因
    貪小便宜即買受偽造信用卡使用、犯罪之目的、手段、行使偽造信用卡對於真正
    執卡人造成之損害程度、破壞信用卡正常交易秩序所生之危害非淺，以及犯罪後
    本院初訊時僅承認有附表編號二之事實，避重就輕，經本院調查後始已承認其餘
    事實等一切情狀，量處如主文所示之刑。次按被告行為後，刑法第四十一條業於
    九十年一月十日修正公布，同年月十二日生效，舊法規定犯最重本刑三年以下有
    期徒刑以下之刑之罪，而受六個月以下有期徒刑或拘役之宣告，因身體、教育、
    職業、家庭之關係或其他正當事由，執行顯有困難者，得易科罰金，修正後刑法
    第四十一條第一項規定，凡犯最重本刑五年以下有期徒刑以下之刑之罪，而受六
    個月以下有期徒刑或拘役之宣告，均得易科罰金，比較新舊法之規定，以修正後
    之新法有利於行為人，自應依刑法第二條第一項前段規定，適用裁判時之新法，
    併予敘明。
四、扣案如附表所示消費簽帳單商店存根聯上偽造之「李明達」署押共貳枚，以及未
    扣案如附表所示消費簽帳單客戶存根聯上偽造之「李明達」署押共貳枚，因無證
    據證明業已滅失，爰均依刑法第二百十九條規定沒收之。另扣案偽造之卡號（0
    000000000000000號）中國信託商業銀行發行之ＶＩＳＡ信用卡
    壹張，係被告購入，屬被告所有，且供被告持以刷卡詐購財物犯罪之用，已經被
    告供明在卷，故依刑法第三十八條第一項第二款之規定併予宣告沒收。
五、至於公訴意旨另以：被告於八十九年七月十八日購得上開信用卡後，竟於該信用
    卡簽名欄上偽造「李明達」之署名，因認被告涉有偽造私文書罪嫌。訊據被告堅
    決否認有此部份犯行，辯稱是阿力將信用卡賣給伊時，簽名欄已有記載「李明達
    」等語。經查，本件扣案之偽造信用卡上「李明達」之署名與被告二次於消費簽
    帳單商店存根聯上偽簽之「李明達」姓名，在「李」字之型態、筆順上並不相同
    ，難認出於同一人之手，因此尚難僅以被告於警局初訊時之供述作為認定犯罪之
    唯一證據，公訴人認被告此部份涉有偽造私文書罪嫌即有未合，此外復查無證據
    證明被告確有公訴人所指此部份之犯行，原應諭知無罪判決，惟因公訴人認此部
    分與前開論罪科刑之罪間，有連續犯之裁判上一罪關係，爰不另為無罪之諭知。
據上論斷，應依刑事訴訟法第二百九十九條第一項前段，刑法第二條第一項、第二十
八條、第五十六條、第二百十六條、第二百十條、第三百三十九條第一項、第五十五
條、第四十一條第一項前段、第二百十九條、第三十八條第一項第二款，罰金罰鍰提
高標準條例第一條前段、第二條，判決如主文。
本案經檢察官蘇佩鈺到庭執行職務。
中      華      民      國      九十      年      十一    月    十四    日
                                  臺灣士林地方法院刑事第一庭
                                      法  官  林政佑
如不服本判決，應於判決送達後十日內，向本院提出上訴狀。
附錄本案論罪科刑法條：
刑法第二百十條
刑法第二百十六條
刑法第三百三十九條第一項
附表：
┌───┬──────────┬────────┬───────────┐
│編號  │日期（八十九年）    │特約商店        │物品及金額（新臺幣）  │
├───┼──────────┼────────┼───────────┤
│一    │七月十九日晚間八時十│高峰公司一樓化妝│ＳＫII保濕隔離霜三瓶、│
│      │二分許              │品專櫃          │ＳＰＡ潔面布三盒、ＳＰ│
│      │                    │                │Ａ潔面布補充包三盒、青│
│      │                    │                │春洗面乳三瓶、青春潔膚│
│      │                    │                │霜三瓶、清透防曬乳三瓶│
│      │                    │                │、水嫩美白精華乳三瓶，│
│      │                    │                │價值二萬九千四百三十元│
│      │                    │                │。（嗣因領回全部商品，│
│      │                    │                │高峰公司已線上取消交易│
│      │                    │                │）                    │
├───┼──────────┼────────┼───────────┤
│二    │七月十九日晚間八時三│高峰公司七樓行動│摩托羅拉牌行動電話一支│
│      │十一分許            │電話專櫃        │及配件一組以及易付卡一│
│      │                    │                │組、補充卡三組，價值二│
│      │                    │                │萬四千八百元。        │
└───┴──────────┴────────┴───────────┘


司法院資訊處製作；財團法人民間司法改革基金會備份。
